臺灣高等法院刑事判決
111年度上易字第566號
上  訴  人  
即  被  告  王永正


選任辯護人  杜頌堂律師
上  訴  人  
即  被  告  李宏維



選任辯護人  姜照斌律師（法扶律師）
上列上訴人因竊盜案件，不服臺灣新北地方法院110年度審易字
第2209號，中華民國111年2月11日第一審判決（起訴案號：臺灣
新北地方檢察署110年度調少連偵緝字第1、2號），提起上訴，
本院判決如下：
    主  文
原判決關於甲○○、丙○○犯結夥三人以上攜帶兇器竊盜罪部分，及
丙○○定應執行刑部分均撤銷。
甲○○、丙○○共同犯攜帶兇器竊盜罪，均處有期徒刑陸月，如易科
罰金，以新臺幣壹仟元折算壹日。
其他上訴駁回。
甲○○撤銷改判部分與上訴駁回部分，應執行有期徒刑拾月，如易
科罰金，以新臺幣壹仟元折算壹日。緩刑貳年。
丙○○撤銷改判部分與上訴駁回部分，應執行有期徒刑拾月，如易
科罰金，以新臺幣壹仟元折算壹日。
    犯罪事實
一、甲○○與丙○○係舅侄。丙○○於民國109年8月26日，經少年友人
    張○事（92年6月生，完整姓名年籍詳卷，另由少年法庭裁定
    訓誡）告知車牌號碼000-000號普通重型機車（由乙○○管領
    使用），停放在新北市蘆洲區微風5區停車場無人看管，丙○○即與甲○○及少年張○事共同意圖為自己不法之所有，基於竊
    盜之犯意聯絡（無證據證明甲○○知悉張○事為少年），由丙○○與少年張○事、丙○○與甲○○兩兩一組，於109年8月27日分批
    前往該輛機車停車處，持客觀上可供兇器使用之氣動板手、
    套筒板手及十字起子，竊得上開機車之車牌1組、方向燈1組
    、日行燈1組、LED大燈1顆、廢油管1組、機車喇叭1顆、反
    應爐1組、整流器1個、原廠電腦1台、測柱1只、車廂卡座1
    組、引擎噴油嘴1顆、儀表板1組、後照鏡1組及飛旋踏板1組
    。
二、丙○○與甲○○於109年8月31日4時30分許，在新北市三重區環
    河北路2段與仁義街101巷口，見丁○○所有之車牌號碼000-00
    0號普通重型機車停放在該處，無人看管，竟共同意圖為自
    己不法之所有之竊盜犯意聯絡，持客觀上可供兇器使用之板
    手、T桿及十字起子，竊取上開機車之車牌1組、傳動軸蓋1
    只、車尾燈1組、液晶儀表板1組及引擎噴油嘴1只，得手後
    旋離去。
三、案經乙○○、丁○○訴由新北市政府警察局三重分局報告臺灣新
    北地方檢察署檢察官偵查起訴。
    理  由
壹、證據能力
    本判決認定事實所引用之供述證據，檢察官、上訴人即被告
    甲○○、丙○○及其各自之辯護人均同意其證據能力，非供述證
    據部分，核無違反法定程序取得之情形，且與本案犯罪事實
    具有關聯性，均認有證據能力。
貳、實體方面
一、認定犯罪事實所憑之證據及理由
  ㈠上揭犯罪事實一、二所載之客觀事實，業據被告甲○○、丙○○
    於警詢、偵查、原審及本院審理時均坦承不諱，被告甲○○於
    原審及本院審理時並坦承犯罪事實二出於竊盜犯意而為，且
    證人即同案少年張○事於警詢時證述由其告知並與被告丙○○
    一同前往拆取000-000號機車部分零件等情（少連偵卷第15
    至18頁），並據證人即告訴人乙○○（000-000號機車車主）
    於警詢，證人即告訴人丁○○（000-000號機車車主）於警詢
    及偵查中證述機車車牌、零件遭人竊取等情明確，且有監視
    錄影翻拍照片（少連偵卷第67頁），被告二人間以及被告丙○○與少年張○事間之行動通訊軟體對話紀錄截圖（少連偵卷
    第68頁、第76至78頁）、自被告二人處及少年張○事起獲之
    上開兩輛機車之車牌、零件（詳卷附新北市政府警察局三重
    分局搜索扣押筆錄、扣押物品目錄表所載，少連偵卷第52至
    58頁、第60至65頁）及告訴人二人各自出具之贓物認領保管
    單（少連偵卷第59頁、第64頁）、上開二輛機車之新北市政
    府警察局車輛尋獲電腦輸入單（少連偵卷第79至81頁、第82
    至83頁）等件在卷可憑。
　㈡被告甲○○否認犯罪事實一部分主觀上出於竊盜犯意而為，辯
    稱：以為該輛車是廢棄車輛云云，辯護人為被告甲○○辯護略
    以：依據丙○○與少年張○事之對話可知該輛000-000號機車停
    放該處已久，外觀破舊，且被告甲○○是經由丙○○轉告該車資
    訊，故主觀上誤認該輛車為無主物，應僅構成刑法第337條
    侵占遺失物罪云云；被告丙○○全盤否認主觀上之竊盜犯意，
    辯稱：以為該二輛機車均是廢棄車輛，應僅成立侵占遺失物
    罪云云，被告丙○○之辯護人亦提出同上之辯護意旨。惟查：
    000-000號、000-000號二輛普通重型機車均為有懸掛車牌之
    機車，此觀之被告丙○○與少年張○事109年8月26日之行動通
    訊軟體對話截圖中附有000-000號機車照片（少連偵卷第76
    頁），以及本案查獲時，在被告丙○○處起獲上開二輛機車之
    車牌即明，且被告甲○○於警詢時坦承與被告丙○○一同拆取00
    0-000號機車車牌，則該輛機車車牌既於被告丙○○處起獲，
    被告丙○○、甲○○於本院審理時猶改稱該車沒有車牌云云，並
    無可採。又證人乙○○於警詢時稱於109年8月21日凌晨因000-
    000號機車拋錨，所以停於橋下等語，證人丁○○及其女友侯
    昀妤於警詢時稱最後見到000-000號機車是109年8月30日晚
    間8時許，31日要出門時發現車牌及零件遭竊等語，停放時
    間均距本案行為時相隔不久，顯見該二輛機車均仍為他人管
    領使用中之機車，況且機車車體及車牌均由交通監理機關登
    記管理，並非如寶特瓶、廢紙等資源回收物隨手可棄或撿拾
    ，車輛報廢、車牌繳銷均依一定程序辦理，此為常識，本案
    兩輛機車不論外觀是否老舊，既均有車牌，顯非屬廢棄物、
    無主物，被告二人所辯應僅成立侵占遺失物云云，並無可採
    ，且其等自承拆卸下來之零件留存當作備品使用，自均具竊
    盜之不法所有意圖甚明。
　㈢按共同正犯之數行為人，在合同意思範圍以內，各自分擔犯
    罪行為之一部，相互利用他人之行為，以達其犯罪目的者，
    即應對全部發生之結果，共同負責。共同正犯之成立，祇須
    具有犯意之聯絡及行為之分擔，既不問犯罪動機起於何人，
    亦不必每一階段均有參與。其意思之聯絡不限於事前有協議
    ，僅於行為當時有共同犯意之聯絡者，亦屬之。而表示之方
    法，不以明示通謀為必要，即相互間有默示之合致，亦無不
    可。且意思之聯絡，不以數人間直接發生者為限，即有間接
    之聯絡者，亦包括在內；如甲分別邀約乙、丙犯罪，雖乙、
    丙間彼此並無直接之聯絡，仍無礙共同正犯之成立。被告甲○○雖辯稱並未與少年張○事聯絡謀劃本案云云，且證人即少
    年張○事於警詢時亦未提及其與被告甲○○間共同竊盜之犯行
    ，但有關000-000號係由少年張○事向被告丙○○提議，被告丙○○邀約被告甲○○加入，之後兩兩一組前往竊取該車之零件，
    是其等間有犯意聯絡與行為分擔，堪可認定。　
　㈣綜上，被告二人之犯行均堪認定，應依法論科。　
二、論罪
  ㈠按刑法第321條第1項第3款所謂兇器，其種類並無限制，凡客
    觀上足以對人之生命、身體、安全構成威脅，具有危險性之
    兇器均屬之，且祇須行竊時攜帶此種具有危險性之兇器為已
    足，並不以攜帶之初有行兇之意圖為必要。經查，被告甲○○
    與丙○○就犯罪事實一、二之犯行分別持用之氣動板手、套筒
    板手、十字起子、板手及T桿，得以拆卸上開2輛機車之零件
    ，質地顯為堅硬之物，如持以攻擊，客觀上足以危害他人生
    命、身體之安全而具有危險性，揆諸前揭說明，合於該款之
    加重要件，被告丙○○之辯護人以本案使用之工具不構成該款
    攜帶兇器之加重事由云云，並無可採。是核被告甲○○、丙○○
    就犯罪事實一、二所為，均係犯刑法第321條第1項第3款之
    攜帶兇器竊盜罪。
　㈡被告甲○○、丙○○就犯罪事實一之犯行與少年張○事之間，被告
    二人就犯罪事實二之犯行，有犯意聯絡及行為分擔，均為共
    同正犯。又其等所犯上開2罪間，犯意各別，行為互殊，應
    分論併罰。又被告甲○○於犯罪事實一之行為時為成年人，而
    張○事雖為少年，惟被告甲○○否認知悉參與者中有未滿18歲
    之少年，且被告甲○○之所以加入參與該案竊盜犯行，係由被
    告丙○○聯繫邀約，依少年張○事自述其為被告丙○○之友人，
    則被告甲○○是否知悉或可得而知同案丙○○所稱之友人張○事
    為實際年齡未滿18歲之少年，並非無疑，檢察官亦未舉證證
    明此部分被告甲○○之主觀認知，自不得依兒童及少年福利與
    權益保障法第112條第1項規定加重其刑。又有關被告丙○○涉
    犯犯罪事實一（即000-000號機車部分）犯行之查獲經過，
    雖係於車主乙○○尚未報案前，被告丙○○接受警方調查另一輛
    000-000號機車零件竊盜案時主動供承，但被告丙○○嗣於偵
    查時並未到案依法接受裁判，而係經通緝後始行歸案，即與
    刑法第62條前段規定不合，附此敘明。
三、撤銷改判部分（即犯罪事實一）
　㈠原審以被告二人此部分竊盜犯行事證明確，因予論罪科刑，
    固非無見，惟查：刑法第321條第1項第4款所稱之結夥三人
    以上之情形，應以在場共同實行或在場參與分擔實行犯罪之
    人為限，不包括同謀共同正犯者在內，有關犯罪事實一部分
    ，依被告丙○○所述，係兩兩一組前往拆車，並無三人同時前
    往在場行竊之情形，109年8月27日在場者僅被告丙○○、甲○○
    ，少年張○事並不在場，自不構成「結夥三人」之加重要件
    ，原審以結夥三人之加重竊盜罪論科，即有違誤，且被告甲○○對於共犯張○事是否為少年並無認識，即無可依兒童及少
    年福利與權益保障法第112條第1項規定加重其刑，原審依該
    條項規定加重之，亦非妥適。被告二人上訴辯稱僅成立侵占
    遺失物罪云云，並無可採，已經指駁如前，但其等稱並無結
    夥三人，以及被告甲○○稱不認識張○事，不知道他未滿18歲
    等語，尚屬可採，原判決此部分既有前開可議之處，無可維
    持，應由本院撤銷改判。
　㈡爰以行為人之責任為基礎，審酌被告二人隨意竊取他人停放
    路旁機車之車牌、零件等物，欠缺尊重他人財產權之觀念，
    考量其等犯罪之動機、目的、手段、所竊取之財物價值及犯
    後於本院審理時已與告訴人乙○○成立和解，並賠付損失，有
    和解書1紙在卷可憑，態度尚可，兼衡被告二人各自所述之
    智識程度、家庭生活經濟狀況（本院卷第195至196頁）及前
    科素行等一切情狀，就被告丙○○、甲○○各量處有期徒刑6月
    ，並均諭知易科罰金之折算標準。
　㈢被告等竊得000-000號普通重型機車之車牌1組、方向燈1組、
    日行燈1組、LED大燈1顆、廢油管1組、機車喇叭1顆、反應
    爐1組、整流器1個、原廠電腦1台、測柱1只、車廂卡座1組
    、引擎噴油嘴1顆、儀表板1組、後照鏡1組及飛旋踏板1組，
    均於尋回後發還告訴人，此有卷附之贓物認領保管單附卷可
    查，依刑法第38條之1第5項之規定，爰不予宣告沒收或追徵
    其價額；犯罪所使用之氣動板手、套筒板手及十字起子並未
    扣案，且價值不高，亦非違禁物，顯欠缺刑法上重要性，為
    免將來執行沒收與追徵，徒生程序上勞費支出而致公眾利益
    損失，故不於本案宣告沒收、追徵，附此敘明。
四、駁回上訴部分（即犯罪事實二）
　  原審認被告二人此部分之犯行事證明確，依刑法第321條第1
    項第3款之規定，並審酌被告2人犯罪之動機、目的、手段、
    所竊取之財物價值、犯後態度及其二人各自之智識程度、家
    庭生活經濟狀況及素行等一切情狀，分別量處有期徒刑6月
    ，並均諭知易科罰金之折算標準，且說明竊得之財物已發還
    給被害人，至於犯罪所使用之工具，未據扣案，依刑法第38
    條之2第2項裁量不沒收，核其認事用法並無違誤，量刑亦屬
    妥適，應予維持。被告甲○○坦承此部分之竊盜犯行，雖與告
    訴人丁○○於本院審理時和解，然因刑法第321條第1項第3款
    之法定最低本刑為有期徒刑6月，且無其他減輕事由，故被
    告甲○○以原審科刑過重而上訴，認無理由，應予駁回；被告
    丙○○上訴主張所持工具並無行兇意圖，不構成攜帶兇器之加
    重要件，且認該輛機車屬廢棄車，應僅成立侵占遺失物云云
    ，均無可採，已經指駁如前，且雖已與告訴人丁○○於本院審
    理時和解，但原審已量處最低本刑，且無其他減輕事由，故
    認其上訴亦無理由，應予駁回。
五、定應執行刑及是否諭知緩刑之說明
　㈠審酌被告甲○○、丙○○所犯犯罪事實一、二之攜帶兇器竊盜罪
    ，犯罪態樣相同，時間相近，所侵害之法益均為他人財產法
    益，非屬不可替代或回復之法益，但被害人有別，斟酌被告
    二人所犯上開各罪責任非難重複程度及對全體犯罪為整體評
    價，暨各罪定應執行刑之外部界限（即各宣告刑中刑期最長
    期以上，各刑合併之刑期以下），均定其應執行之刑為有期
    徒刑10月，並皆諭知易科罰金之折算標準。
　㈡被告甲○○前未曾因故意犯罪受有期徒刑以上刑之宣告，且除
    本案外別無其他犯罪前科，此有本院被告前案紀錄表附卷為
    憑，因受同案被告丙○○影響而犯本案犯罪事實一、二之攜帶
    兇器竊盜罪（共2罪），但犯後坦承大部分犯行，並與告訴
    人二人和解，有和解筆錄及和解書在卷可憑，認其經此偵審
    程序，當足生警惕，前揭所宣告之刑，均以暫不執行為適當
    ，爰依刑法第74條第1項第1款規定，併予宣告緩刑2年，以
    勵自新。至於被告丙○○之辯護人雖亦以和解為由，且被告丙○○年紀尚輕，為其請求法院諭知緩刑云云，但被告丙○○於審
    理時一再認自己所為僅為侵占遺失物云云，對於社會規範之
    認知有重大偏離，且其前已因竊盜罪經臺灣臺北地方法院以
    109年度審簡字第2370號判處有期徒刑6月，緩刑2年並交付
    保護管束，於110年1月12日確定，緩刑尚未期滿（目前遭裁
    定撤銷緩刑，尚未確定），有本院被告前案紀錄表附卷為憑
    ，是與刑法第74條緩刑要件不合，自無可諭知緩刑，併此敘
    明。　　
據上論斷，應依刑事訴訟法第368條、第369條第1項前段、第364
條、第299條第1項前段，判決如主文。
本案經檢察官林佳慧提起公訴，檢察官李豫雙到庭執行職務。
中　　華　　民　　國　　111 　年　　7 　　月　　29　　日
                  刑事第六庭  審判長法　官  劉方慈
                                    法　官  朱嘉川
                                    法　官  許曉微
以上正本證明與原本無異。
不得上訴。
                                    書記官  徐仁豐
中　　華　　民　　國　　111 　年　　7 　　月　　29　　日
附錄：本案論罪科刑法條全文
中華民國刑法第321條
犯前條第1項、第2項之罪而有下列情形之一者，處6月以上5年以
下有期徒刑，得併科50萬元以下罰金：
一、侵入住宅或有人居住之建築物、船艦或隱匿其內而犯之。
二、毀越門窗、牆垣或其他安全設備而犯之。
三、攜帶兇器而犯之。
四、結夥三人以上而犯之。
五、乘火災、水災或其他災害之際而犯之。
六、在車站、港埠、航空站或其他供水、陸、空公眾運輸之舟、
    車、航空機內而犯之。
前項之未遂犯罰之。